【裁判字號】    89,上易,1208
【裁判日期】    890619
【裁判案由】    贓物
【裁判全文】
臺灣高等法院刑事判決                          八十九年度上易字第一二○八號
    上  訴  人
    即  被  告  丁○○
右上訴人因贓物案件，不服臺灣新竹地方法院八十八年度易字第四七九號，中華民國
八十九年二月十一日第一審判決 (起訴案號：臺灣新竹地方法院檢察署八十八年度偵
字第二七五一號)提起上訴，本院判決如左：
    主  文
原判決撤銷。
丁○○收受贓物，累犯，處有期徒刑陸月，如易科罰金以佰元折算壹日。
    事  實
一、丁○○有恐嚇取財、竊盜、違反麻醉藥品管理條例等前科，復於民國八十六年間
    因傷害及違反麻醉藥品管理條例案件，先後經臺灣新竹地方法院各判處有期徒刑
    六月確定，嗣經同院裁定應執行有期徒刑十一月，並於八十七年十二月二十四日
    執行完畢，猶不知悔改，明知車牌號碼為ＣＧ－九三七○號自用小客車為來路不
    明之贓車（為乙○○所有，於八十八年三月十四日在新竹縣芎林鄉上山村名門新
    富大樓地下室失竊），竟仍於八十八年三月二十三日中午時分，在新竹縣竹東鎮
    ，自綽號「志明」之不詳真實姓名男子處，收受上開自用小客車，供己代步使用
    。嗣於八十八年三月二十四日，在新竹縣關西鎮東平里一鄰三十二號前，為警當
    場查獲丁○○駕駛上開自用小客車，因而查獲上情。並扣得丁○○所有機車鑰匙
    乙支。
二、案經新竹縣警察局新埔分局報請台灣新竹地方法院檢察署檢察官偵查起訴。
    理  由
一、本件上訴人即被告丁○○雖未於審理期日到庭，惟據其於本院調查中供承：有駕
    駛上開自小客車於右揭時地為警查獲，僅辯稱：該自小客車係向目前在臺灣新竹
    監獄（附設戒治所）戒治之「甲○○」所借得，伊並不知情該車為贓車云云。
二、惟查：
    (一)上開自用小客車為乙○○所有並於八十八年三月十四日在新竹縣芎林鄉上山村
      名門大富大樓地下室失竊，業據被害人乙○○於警訊中證述屬實，並有「車輛
      竊盜、車牌失竊資料個別查詢報表─查詢車輛認可資料」及贓物認領保管單各
      一紙在卷可稽，足徵該自用小客車確屬贓車。
    (二)其次，關於被告堅持前揭自小客車係向「甲○○」借得一節，經本院向臺灣新
      竹監獄（附設戒治所）借提被告所指戒治中之受處分人甲○○（民國六十二年
      十二月五日生者）到庭，雖據其表示與被告丁○○因曾在上開監獄同過工廠而
      認識，然堅決否認有出借上開車輛予被告之情事，是被告此部分之辯解，已堪
      存疑。被告於檢察官偵查中固曾提出一紙經法務部調查局鑑定確為「丙○○」
      其人所捺印之「聲請狀」，內載「八十八年三月二十三日下午一至二點半許，
      丁○○便打電話向我聯絡，至（新竹縣）芎林鄉某地方，向另一朋友叫「志明
      」借轎車使用，於是便開自己之自用轎車，載丁○○至芎林，向他朋友借車，
      當時至芎林與丁○○之朋友碰面時，丁○○原先開口向他朋友「志明」借原本
      自己所開之墨綠色之轎車，因當時他朋友之轎車臨時故障，於是他朋友「志明
      」便打電話至竹東，向他朋友臨時借車使用，致使便一同至竹東向他朋友借車
      使用，於是便即刻返回關西。以上之種種事實，本人願替涉案人澄清作證．．
      ．．」等情；縱其所述非虛，惟其狀紙中所稱之「志明」，是否即為被告嗣於
      本院中所指之「甲○○」，仍有不明。況因其所云，乃屬審判外之陳述，依刑
      事訴訟第一百五十九條規，殊不得採為認定事實之依據。雖原審法院曾於八十
      八年十一月三日傳喚該證人丙○○到案，但依鄧某當日於原審中所述：「他（
      指被告）要來跟我借，我不願借他，所以我載他到芎林，結果他朋友不在芎林
      ，他朋友比我瘦，比我矮，平頭，頭髮比我長一點，衣著不記得，我載他到芎
      林交流道下來之加油站，他打行動電話給他朋友，等了約二十分鐘，他朋友沒
      有來，來了一位十七、八歲之年輕人，我們到芎林的另一個地方，後來我載丁○○和他朋友、年輕人一起到竹東，即竹東到新竹之修理廠，之後我便離開，
      『日期我已不記得了』，『他朋友的名字我已忘記了』，被告都叫他綽號，綽
      號也已不記得」等語，亦不過僅足證明被告有向某不詳姓名之人借車而已（其
      綽號據被告於八十八年九月五日在原審中所言，則為「志明」）。然對於該不
      詳姓名之人是否即為前述被告所指之「甲○○」，以及就本案關鍵之被告本人
      就所借之車，究竟知或不知其為贓車一節，依舊未能證明，是其證言自不足資
      為有利於被告認定之依據。
    (三)按刑法上之收受贓物罪，係以行為人有贓物之認識，為其成立要件。再者，一
      般汽車於正常情況下，皆係以所配備之鑰匙啟動引擎，且其電門鑰匙孔本即與
      所配備之鑰匙契合，亦不致有因正常插入鑰匙而遭損壞可能。本件被告自檢察
      官偵查時起，以迄本院上訴中，既一再陳稱：該自小客車（電門）錀匙孔有一
      個大洞，好像有被挖過，且當初該綽號「志明」之男子係以螺絲起子啟動自小
      客車，又「志明」並未交給伊汽車鑰匙，只有告訴伊隨便使用個起子或鑰匙即
      可發動等情（見偵查卷第十八頁、原審卷第二十頁反面、本院卷第三十五頁及
      第三十六頁），是依其所言，該綽號「志明」者顯然並無上開自小客車之配備
      鑰匙，堪信其係以未經原車主同意或未使原車主知悉之不正常手段取得該車，
      始須以螺絲起子插入電門損壞鑰匙孔之非常手段，啟動自小客車，是由此觀之
      ，已不難確信該車為來路不明之贓車，斯亦應為被告所心知肚明，乃渠竟仍予
      收受，實難謂無贓物之認識。被告辯稱：伊不知是贓車云云，顯屬卸責之詞，
      殊無足取。
三、是綜上查證，本件事證已明，被告請求再傳喚證人丙○○，以資證明上開自小客
    車確係向甲○○所借一節，核非必要，被告犯行堪予認定，應依法論科。
四、核被告所為，係犯刑法第三百四十九條第一項之收受贓物罪。查被告有事實欄所
    載之犯罪科刑執行情形，有本院被告全國前案紀錄表在卷可稽，其於五年之內再
    犯有期徒刑以上刑之本罪，應依刑法第四十七條累犯之規定加重其刑。原審以被
    告罪證明確，據予論科，固非無見，惟查：本件扣案之鑰匙一支，係被告所有之
    「機車」鑰匙，此已據被告於警訊及本院中供述在卷（見偵查卷第四頁反面及本
    院卷第五十六頁），縱令可供啟動汽車引擎，惟既非綽號「志明」所交付，自與
    被告收受贓物之犯行無涉，並無諭知沒收餘地。原判決竟以之為被告供犯罪所用
    之物，誤予宣告沒收，即有未合。被告執持前詞，上訴否認犯罪，固無可取，惟
    原判決既有上述可議之處，自屬無可維持，應由本院予以撤銷改判。爰審酌被告
    既有恐嚇取財、竊盜、違反麻醉藥品管理條例等多次前科，猶不知自我檢束，明
    知贓物而仍予收受，使被害人難於尋回，且又於犯罪後一再飾詞強辯，毫無悔意
    等一切情狀，量處如主文第二項所示之刑，並諭知易科罰金之折算標準。
五、被告經合法傳喚，無正當理由不到庭，爰不待其陳述逕行判決。
據上論結，應依刑事訴訟法第三百七十一條、第三百六十九條第一項、第三百六十四
條、第二百九十九條第一項前段、刑法第三百四十九條第一項、第四十一條、第四十
七條、罰金罰鍰提高標準條例第一條前段、第二條，判決如主文。
本案經檢察官劉惟宗到庭執行職務。
中      華      民      國    八十九    年      六      月     十九     日
                              臺灣高等法院刑事第二十庭
                                  審判長法  官  葉  麗  霞
                                        法  官  黃  瑞  華
                                        法  官  余  來  炎
右正本證明與原本無異。
不得上訴。
                                        書記官  黃  麗  玲
中    華    民    國    八十九    年       六       月        二十      日
附錄：本判決論罪科刑法條全文
刑法第三百四十九條
收受贓物者，處三年以下有期徒刑、拘役或五百元以下罰金。
搬運、寄藏、故買贓物或為牙保者，處五年以下有期徒刑、拘役或科或併科一千元以
下罰金。
因贓物變得之財物，以贓物論。


司法院資訊處製作；財團法人民間司法改革基金會備份。
